【裁判字號】    95,交抗,216
【裁判日期】    951018
【裁判案由】    聲明異議
【裁判全文】
臺灣高等法院臺南分院刑事裁定
抗  告  人
即受處分人  甲○○
上列抗告人即受處分人因違反道路交通管理處罰條例案件，不服
臺灣臺南地方法院中華民國95年9月7日裁定（95年度交聲字第
737 號；交通部公路總局嘉義區監理所台南監理站民國95年6月
22日所為之裁決處分案號：嘉監南字第裁74-Ｚ00000000號），
提起抗告，本院裁定如下：
    主      文
抗告駁回。
    理      由
一、本件抗告及異議意旨略以：受處分人（即本件抗告人）甲○
    ○於民國（下同）九十五年五月十四日九時四十一分駕駛51
    82－ＧＨ號自小客車，行駛於國道一號北上二七二．九公里
    處被攔停，員警以雷射槍告知超速，該雷射槍是否能準確測
    速，並無文件可證明，也沒有提供照片證明即是抗告人之車
    輛超速，又車速為每小時113公里，測速為403.7公尺時，如
    以保持行車安全距離為五十公尺，根本無法從路肩照到車牌
    及確認車種，當日受處分人無酒駕，並依規定在外側車道與
    前車保持安全距離北上行駛中云云。
二、經查：
  (一)本件抗告人甲○○於九十五年五月十四日駕駛5182-ＧＨ號
    自小客車，行經最高限速為時速一百公里之國道一號北上二
    七二．九公里處被攔停，經警以雷射槍測定其行車速度達時
    速一百十三公里為由予以舉發，嗣經原處分機關即交通部公
    路總局嘉義區監理所台南監理站裁處以異議人違反處罰條例
    第三十三條第一項、第六十三條第一項規定，裁處異議人罰
    鍰新台幣（下同）三千元並記違規點數一點，有內政部警政
    署國道公路警察局公警局交字第Ｚ00000000號舉發違反道路
    交通管理事件通知單及原處分機關嘉監南字第裁74-Ｚ00000
    000號違反道路交通管理事件裁決書在卷可參。
  (二)本件執勤警員所用之雷射槍測速器，係內政部警政署國道公
    路警察局第四警察隊所提供，該隊使用美國製之雷射槍測速
    器均有定期送檢驗，九十四年五月二十五日送台灣光學有限
    公司檢驗結果均可正常操作使用，有該公司檢驗報告一份附
    卷可稽，另該批雷射槍測速器出廠時亦均經鑑測可正常使用
    ，亦有卷附密西根州立大學電機工程系Ｐ．ＤＡＶＩＤＦＩ
    ＳＨＥＲ教授實驗室及野外鑑測報告、中文譯文、認證書各
    一份可參。由上開資料內容，可知該雷射測速槍測速結果之
    誤差，應在－2英里到＋1英里／小時以內，故本件執勤警員
    所使用之雷射槍測速器之準確度及正確性，應值信賴。再證
    人黃朝榮於原審到庭結證稱該雷射槍屬紅外線單點鎖定，只
    會鎖定瞄準的那部車，不會測到別部，此種雷射槍測速器並
    無法提供照片，伊確定沒有攔截錯誤，伊當場並表示抗告人
    超速等情，並有內政部警政署國道公路警察局第四警察隊九
    十五年五月三十日公警四交字第０九五０四七０九五六號函
    在卷可參，故本件執勤警員對於抗告人上開違規超速行為之
    認定與舉發，核無錯誤，足證抗告人確有超速之違規事實甚
    明。
  (三)另按執行交通勤務警察依法律規定製單舉發違反道路交通管
    理處罰條例所列之違規事實，並由公路主管機關加以處罰，
    係行政機關執行公權力措施而對外直接發生法律效果之單方
    行政行為，本質上為行政處分，受處分人不服公路主管機關
    所為之處罰，依道路交通管理處罰條例第八十七條之規定向
    管轄地方法院聲明異議，自屬行政救濟程序。至行政救濟程
    序舉證責任之分配，今日學說及實務已不採行政處分公定力
    理論，而承認行政訴訟上當事人之法的對等性觀念，認為行
    政救濟程序之舉證責任分配，應採民事訴訟上舉證責任分配
    原則，八十七年十月二十八日修正公布之行政訴訟法第一百
    三十六條同揭此旨，而明文規定準用民事訴訟法第二百七十
    七條舉證責任分配之原則。是此，抗告人雖以前情置辯，惟
    未就未超速乙節主張之，並提出確實事證以供調查，是其空
    言所辯尚非可信。
三、綜前所述，抗告人有於上述時、地，駕駛前開自小客車，行
    經最高速限為時速一百公里之路段時，行車速度為時速一百
    十三公里，超速之違規事實，既可認定。因而原審適用道路
    交通管理處罰條例第87條第2項、道路交通案件處理辦法第1
    9條之規定，並認原處分機關引用道路交通管理處罰條例第
    三十三條第一項、第六十三條第一項規定，裁處異議人（即
    抗告人）罰鍰三千元並記違規點數一點，於法並無不當，而
    駁回其在原審之異議。本院經核其認事用法，均無不當，裁
    定亦稱妥適。抗告人之抗告意旨，猶執前詞，否認有於上開
    時地駕車超速云云，為無理由，應予駁回。
四、據上論結，應依道路交通案件處理辦法第26條，刑事訴訟法
    第412條，裁定如主文。
中    華    民    國    95    年    10    月    18    日
                  刑事第五庭  審判長法  官  楊明章
                                    法  官  戴勝利
                                    法  官  顏基典
以上正本證明與原本無異。
不得再抗告。
                                    書記官  呂嘉文
中    華    民    國    95    年    10    月    18    日


司法院資訊處製作；財團法人民間司法改革基金會備份。
